臺灣屏東地方法院刑事判決　　　　　　　　94年度訴字第32號
公　訴　人　臺灣屏東地方法院檢察署檢察官
被　　　告　甲○○　男　49歲.
指定辯護人　本院公設辯護人戊○○
上列被告因偽造有價證券等案件，經檢察官提起公訴（93年度偵
字第4078號），本院判決如下：
    主  文
甲○○意圖供行使之用，而偽造有價證券，處有期徒刑年月
。偽造支票號碼為ＡＢ0000000號、發票人為乙○○、發
票日為民國九十二年八月六日、面額為新台幣拾萬捌仟元之支
票壹張沒收。
    事  實
一、甲○○意圖為自己不法之所有，於民國九十二年六月二十日
    凌晨之夜間某時，前往乙○○所經營「台佳顏料行」設在台
    南市（起訴書誤載為台北市○○○路○段二二○巷一○七號
    之營業處所（夜間無人在內，無故侵入建築物部分未據告訴
    ），持不詳工具（未據扣案，且無證據證明確屬兇器）將後
    門之喇叭鎖敲壞落地後，侵入該處一樓辦公室，再以不詳方
    法破壞抽屜滑軌，竊取抽屜內乙○○所有之空白支票二張（
    支票號碼各為ＡＢ0000000號、ＡＢ0000000
    號），並意圖供行使之用，未經乙○○之同意或授權，當場
    盜用抽屜內「乙○○」之印章（非支票印鑑）於支票號碼Ａ
    Ｂ0000000號支票之發票人及票面金額欄後離去。嗣
    於同年七月四日前之不詳時間，在不詳處所，於其中支票號
    碼為ＡＢ0000000號之支票上，填入發票日期為「九
    十二年八月六日」、票面金額為「壹拾參萬捌千元」、「１
    ３８０００」等支票應記載事項而偽造上開支票，並於同年
    七月四日十七時三十分許，在臺南縣永康市奇美醫院附近，
    將該偽造之支票交付予不知情之丙○○，作為抵償積欠丙○○之租車費用而加以行使。嗣經丙○○於同年七月七日持上
    開支票前往彰化銀行延平分行提示時，因該支票業經乙○○
    掛失止付而遭退票，始為警循線查獲上情。
二、案經臺南市警察局第三分局報告臺灣臺南地方法院檢察署檢
    察官呈請臺灣高等法院檢察署令轉臺灣屏東地方法院檢察署
    檢察官偵查起訴。
    理  由
壹、程序部分：
一、按案件由犯罪地或被告之住所、居所或所在地之法院管轄，
    刑事訴訟法第五條第一項定有明文。又所謂「被告所在地」
    ，乃指被告起訴當時所在之地而言，且以起訴時為準，至其
    所在之原因，無論自由或出於強制皆所不問，司法院院解字
    第三八二五號、院字第一二四七號著有解釋參照。
二、查被告甲○○於九十三年六月二日入屏東戒治所強制戒治，
    迄至九十四年二月二十三日期滿出所，有臺灣高等法院入出
    監簡列表在卷可參（見本院卷第五九頁），是本案於九十四
    年一月十一日繫屬本院時，被告之「所在地」乃在本院轄區
    ，本院自有管轄權，先予敘明。
貳、實體部分：
一、訊據被告甲○○矢口否認有何竊盜及偽造有價證券犯行，辯
    稱：當天伊係與歐進來一同前往乙○○辦公處所，欲找乙○○喝酒，係歐進來自行由後門進入屋內竊取支票並盜用印章
    ，嗣因歐進來將伊向丙○○承租之車輛撞壞，歐進來遂將已
    填寫金額、發票日等事項之支票交由伊交付丙○○，以抵償
    積欠丙○○之租金及修車費用，伊並未參與歐進來行竊及偽
    造支票之犯行云云。惟查：
  (一)被害人乙○○所經營「台佳顏料行」設在台南市○○路○段
    二二○巷一○七號之營業處所，於九十二年六月二十日凌晨
    某時之夜間，遭人持不詳工具將後門之喇叭鎖敲壞在地後侵
    入夜間無人在內之一樓辦公室，再以不詳方法破壞抽屜滑軌
    之方式，竊取抽屜內支票號碼為ＡＢ0000000號、Ａ
    Ｂ0000000號之空白支票二張等情，業經證人即被害
    人乙○○於警詢、偵查及本院審理中指證綦詳（見警卷第一
    頁、臺灣臺南地方法院檢察署偵字一二八七六卷第十四至十
    五頁、本院卷第七六至七七頁），並有遺失票據申報書一紙
    在卷可稽（見警卷第六頁）。
  (二)被告甲○○固不否認於上開時地，有前往乙○○所經營之「
    台佳顏料行」，惟於本院審理中辯稱：當天伊係與歐進來一
    同前往該處，欲找乙○○喝酒聊天，伊在前門按電鈴，然無
    人應門，旋即見歐進來從後門出來且手裡拿著二張支票，伊
    跟著從後門進去辦公室看，發現屋內被翻得亂七八糟，伊隨
    即叫歐進來趕快離開云云，惟查，關於被告與歐進來如何進
    入被害人乙○○辦公處所乙節，被告於臺灣臺南地方法院審
    理時（本案原係由臺灣臺南地方法院檢察署檢察官移送臺灣
    臺南地方法院併辦，嗣經該院認無從併辦，退由檢察官另行
    偵辦）供稱：當天伊在外面停車，歐進來說要從後面進去叫
    人，隨後歐進來即由前門開門讓伊進去，伊當場見歐進來撕
    下二張支票云云，（見臺灣臺南地方法院影卷第三一頁），
    核與其於本院所辯情節已未相符。又被告於臺灣臺南地方法
    院準備程序中供稱：因案發前一天伊有前去該處找乙○○，
    乙○○表示翌日休息一天等語（見臺灣臺南地方法院影卷第
    十八頁），然經證人乙○○堅詞否認，且證稱：伊不認識歐
    進來此人，且之前伊與被告在上開辦公處所喝酒之時間，最
    晚僅止於晚上八、九點時，而通常伊於晚上十一點間即會離
    開辦公室等語明確（見本院卷第七九至八十頁），是依被告
    所述，乙○○之辦公處所既停業一日，其如何能於深更半夜
    在該處尋得乙○○一同喝酒？再者，歐進來與乙○○互不相
    識，被告豈有任由歐進來自行進入乙○○辦公處所並擅自竊
    取乙○○之空白支票之理，益見被告所供顯與常情有違，參
    酌本案之行竊手法單純，所竊取贓物亦僅有支票二張，要非
    獨自一人所不能完成之事，故被告辯稱伊係與歐進來共同前
    往，且支票係歐進來入內行竊所得云云，已有疑義。
  (三)再查，乙○○上開被竊之支票，其中支票號碼ＡＢ0000
    000號，遭盜用「乙○○」之印章（非支票印鑑）蓋印於
    發票人及票面金額欄，並填寫發票日為「九十二年八月六日
    」、票面金額「壹拾萬捌仟元」、「１３８００」等支票
    應記載事項而加以偽造，嗣經不知情之執票人丙○○提示遭
    退票乙節，亦經證人乙○○、丙○○證稱無訛，並有支票正
    反面影本、退票理由單、掛失止付票據提示人資料查報表各
    一份附卷可參（見警卷第七、八頁）。被告於本院審理中雖
    辯稱：支票上之印章係歐進來當場在乙○○辦公處所蓋印的
    ，其餘票面金額等則因歐進來將伊向丙○○承租之車輛撞壞
    ，需賠償七、八萬之修理費，故歐進來遂將二張支票交予伊
    ，嗣因丙○○不收其中面額三十多萬元之支票，伊始交付另
    一張云云，惟查：
  1.被告於臺灣臺南地方法院準備程序中供承：伊係用歐進來從
    抽屜拿出來的「乙○○」印章蓋用於上開支票上，日期、金
    額則係嗣後伊交付丙○○時所填寫等語（見臺灣臺南地方法
    院影卷第二十至二一頁），繼而於同法院審理中改稱：印章
    係歐進來蓋用，日期、金額由伊填寫等語（見同上法院影卷
    第三一頁），嗣於偵查中再稱：伊有盜用乙○○印章、金額
    由伊填寫、日期則忘記了等語（見臺灣屏東地方法院檢察署
    偵卷第二五頁），互核被告上開供述，其雖一再供稱有歐進
    來之人參與行竊，然並不否認支票係由其所偽造或與歐進來
    共同偽造，足見其於本院審理中翻異前詞，盡將行竊及偽造
    之事全然推諉予歐進來，顯難遽採。
  2.證人丙○○證稱：被告向伊車行租車，所積欠之租金約十二
    萬多元，嗣於九十二年七月四日下午，被告在臺南奇美醫院
    前交支票交予伊，最初被告有拿出一張面額三十幾萬元之支
    票，然伊認為金額過大而拒收，被告遂又交付本件面額十三
    萬八千元之支票，伊並請被告在支票背面背書，且被告表示
    支票係朋友的，來源沒有問題。嗣後支票經提示遭退票，伊
    找被告詢問原委及車輛所在，被告表示車輛於交付支票後被
    別人撞壞，在新營某處修車廠修理，最後係伊自行支付修車
    費約八萬多元後，始將車輛領回等語明確（見本院卷第八一
    至八三頁），並有被告向丙○○租用車輛之合約書一份附卷
    可參（見警卷九頁背面）。被告於本院審理中供稱：歐進來
    填寫金額時伊並不在場等語在卷（見本院卷第七六頁），故
    歐進來如何知悉被告積欠丙○○之債務款項而據以填寫票面
    金額，即有可疑。雖被告嗣又改稱：其中十三萬八千元之金
    額係伊告訴歐進來的，另一張則係歐進來自己任意填寫等語
    （見本院卷第八六頁），惟依證人丙○○所述，被告交付支
    票之際，所積欠丙○○者僅有約十二多萬元之租金，是被告
    主觀上已知悉積欠丙○○之款項金額大概為何，則歐進來豈
    有將其竊取所得之支票，全數交由被告用以抵償被告積欠他
    人之債務，使自己空無任何好處，更不符常理。
  3.至卷附支票正面所載金額筆跡（見警卷第八頁），雖與被告
    當庭書寫之筆跡未盡相符（見本院卷第二八、二九頁），然
    被告於支票背面之背書簽名（見警卷第八頁），亦與被告於
    歷次偵訊及法院筆錄之簽名出入甚大（見臺灣臺南地方法院
    影卷第十三、二二頁、臺灣屏東地方法院檢察署偵卷第二五
    頁、本院卷第二七至二九頁），足徵被告顯有刻意書寫與平
    日相異之筆跡於上開支票上，是此部分亦不足為有利其之認
    定。末查，被告所供「歐進來（嗣改名為者丁○○）」者，
    固有其人，有
    ，然該人已於九十二年七月二十二日死亡，無從佐證被告所
    供上情是否屬實，參酌被告就歐進來涉案部分，所供或有矛
    盾或違背常情已如上述，益徵此部分顯屬臨訟杜撰之情詞，
    自不得僅憑其上開顯具瑕疵之供述遽認本案尚有共犯歐進來
    參與，本案應係被告一人竊取乙○○之空白支票二張，並盜
    用乙○○之印章，復就其中支票號碼ＡＢ0000000號
    之支票，填寫發票日為「九十二年八月六日」、票面金額「
    壹拾萬捌仟元」、「１３８０００」等應記載事項而加以
    偽造，復交付不知情丙○○抵償債務而行使，方屬事實。
  (四)末按欠缺票據法所規定票據上應記載事項之一者，其票據無
    效，又支票應記載發票年、月、日由發票人簽名，票據法第
    十一條、第一百二十五條分別定有明文。原判決認定上訴人
    柯○○盜用印章，蓋於空白支票六張，予以偽造，前五張日
    期不詳，最後一張日期為七十一年七月三十日云云，就前五
    張空白支票偽造之發票年月日，既未明確審認，詳實記載，
    則其是否為有效成立之支票，尚屬無從判斷，此部分原判決
    予以併論處罰，即有違誤（最高法院七十七年度台上字第四
    七九一號判決參照，另九十二年台上字第二九四二號判決亦
    同此意旨），被告雖供稱所竊取之空白支票除卷附該張支票
    號碼ＡＢ0000000號者外，另一張ＡＢ000000
    0號之支票亦經偽造，票面金額為三十多萬元，惟因嗣已返
    還歐進來而不知去向等語在卷，且證人丙○○亦證稱：當時
    被告原欲交付另一張支票，金額約為三十多萬元等語，然關
    於支票應記載事項之詳情為何，則未能說明，復經本院函詢
    結果，被告所竊取之另一張支票號碼ＡＢ0000000號
    之支票。又號之空白支票，並無提示記錄，此經台灣票據交
    換所台南市分所九十四年三月十一日台票南市字第○七○號
    函、陽信商業銀行安順分行（即本件支票付款銀行）九十四
    年三月十六日陽信安順字第九四○○○○○○十九號函覆無
    訛，從而該張支票既未據扣案，復無提示記錄可供查閱，自
    無從明瞭其上之應記載事項是否確已載明而屬偽造完成之支
    票，尚難認定被告尚有偽造該支票號碼ＡＢ0000000
    號之支票。又按刑法第三百二十一條第一項第三款攜帶兇器
    竊盜罪，所稱之兇器，乃依一般社會觀念足以對人之生命、
    身體、安全構成威脅，而具有危險性之「器械」而言，而磚
    塊、石頭乃自然界之物質，尚難謂為通常之「器械」（最高
    法九十二年度台非字第三八號判決參照），查被害人乙○○
    上開辦公處所後門之喇叭鎖雖遭被告持不詳工具敲壞在地，
    然被告辯稱該部分犯行係歐進來所為，伊不知歐進來有無攜
    帶工具等語，復無任何工具扣案可佐，且依被害人陳稱門扇
    受損情節，苟持石頭、磚塊為之亦非不可，自難遽認被告有
    持器械性之兇器行竊，附此敘明。
  (五)綜上調查結果，本件事證明確，被告犯行洵堪認定，應依法
    論科。
二、查被告以持不詳工具（無證據證明係屬兇器）毀壞門扇一部
    之喇叭鎖之方式，夜間侵入無人在內之被害人辦公處所，再
    破壞非屬安全設備之抽屜（司法院（七二）廳刑一字第一六
    三號函示參照），竊取其內之空白支票二張，並當場在其中
    支票號碼ＡＢ0000000號之支票上，盜用「乙○○」
    之印章，嗣後再填寫發票日、票面金額而加以偽造後交付不
    知情之丙○○而行使之，用以抵償租車費用，核其所為，係
    犯刑法第三百二十一條第一項第二款之毀壞門扇竊盜罪、刑
    法第二百零一條第一項之偽造有價證券罪。起訴書雖認被告
    係犯刑法第三百二十條第一項之普通竊盜罪，然檢察官已當
    庭更正為刑法第三百二十一條第二款之罪（見本院卷第八七
    頁），本院無庸變更起訴法條。又被告盜用印章之行為乃偽
    造有價證券之階段行為，又偽造有價證券後復持之以行使，
    其行使之低度行為為偽造有價證券之高度行為所吸收，均不
    另論罪。被告所犯上開加重竊盜、偽造有價證券等二罪間，
    有方法、結果之牽連關係，應依刑法第五十五條之規定，從
    一重之偽造有價證券罪處斷。爰審酌被告有煙毒、竊盜等前
    科（仍在執行中，有卷附臺灣屏東地方法院檢察署刑案資料
    查註紀錄表、臺灣高等法院被告全國前案紀錄表可參）、素
    行非佳，竟不顧與被害人乙○○之情誼，擅自侵入被害人辦
    公處所竊取支票，偽造後復持之行使，致被害人受有損害，
    且影響票據流通之交易安全及其犯後態度等一切情狀，量處
    如主文所示之刑。被告所偽造支票號碼ＡＢ0000000
    號、發票人為乙○○、發票日為九十二年八月六日，票面金
    額十三萬八千元之支票一張，應依同法第二百零五條規定宣
    告沒收。
據上論斷，應依刑事訴訟法第二百九十九條第一項前段，刑法第
三百二十一條第一項第二款、第二百零一條第一項、第五十五條
、第二百零五條，罰金罰鍰提高標準條例第一條前段，判決如主
文。
中   華   民   國     94    年    4     月      20    日
                       臺灣屏東地方法院刑事第四庭
                           審判長法  官  莊鎮遠
                                 法  官  王以齊
                                 法  官  劉敏芳
以上正本證明與原本無異。
如不服本判決應於收受本判決送達後十日內向本院提出上訴書狀
，其未敘述上訴理由者，並得於提起上訴後十日內向本院補提理
由書狀（均須按他造當事人之人數附繕本）「切勿逕送上級法院
」
                                 書記官  許倬維
中　　華　　民　　國　　94　　年　　4 　　月　　22　　日
附錄本判決論罪科刑法條：
中華民國刑法第三百二十一條第一項第二款：
犯竊盜罪而有左列情形之一者，處六月以上、五年以下有期徒刑：
二  毀越門扇、牆垣或其他安全設備而犯之者。
刑法第二百零一條第一項：
意圖供行使之用，而偽造、變造公債票、公司股票或其他有價證
券者，處三年以上十年以下有期徒刑，得併科三千元以下罰金。
